【裁判字號】    89,訴,630
【裁判日期】    900116
【裁判案由】    貪污
【裁判全文】
臺灣桃園地方法院刑事判決                          八十九年度訴字第六三號
    公  訴  人  台灣桃園地方法院檢察署檢察官
    被      告  乙○○
    指定辯護人  本院公設辯護人  戊○○
    被      告  丑○○
    選任辯護人  陳鄭權律師
                徐建弘律師
    被      告  甲○○
    選任辯護人  王申生律師
    被      告  壬○○
    選任辯護人  陳文雄律師
                鍾儀婷律師
    被      告  辛○○
    選任辯護人  王聰明律師
    被      告  己○○
    選任辯護人  賴以祥律師
                陳芳俞律師
右列被告因違反貪污治罪條例案件，經檢察官提起公訴（台灣桃園地方法院檢察署八
十九年度偵字第六五九號、第六六○號、第一一○九號、第一四八八號、第一九四七
號、第四○三四號），及移送併辦（台灣板橋地方法院檢察署八十九年度偵字第二一
四九九號），本院判決如左：
    主  文
乙○○連續依據法令從事公務之人員，對於違背職務之行為，收受賄賂，處有期徒刑
陸年，褫奪公權陸年，所得財物新台幣貳拾陸萬陸仟元沒收。
丑○○連續依據法令從事公務之人員，對於違背職務之行為收受賄賂，處有期徒刑伍
年陸月，褫奪公權伍年，所得財物新台幣貳拾萬元沒收。
甲○○連續依據法令從事公務之人員，對於違背職務之行為，收受賄賂，處有期徒刑
伍年陸月，褫奪公權伍年，所得財物新台幣拾參萬元沒收。
壬○○共同連續不具依據法令從事公務之人員之身分而對於依據法令從事公務之人員
，關於違背職務之行為，交付賄賂，處有期徒刑陸年，併科罰金新台幣參佰萬元，罰
金如易服勞役，以罰金總額與六個月之日數比例折算，褫奪公權陸年。
辛○○共同連續不具依據法令從事公務之人員之身分而對於依據法令從事公務之人員
，關於違背職務之行為，交付賄賂，處有期徒刑壹年陸月，褫奪公權壹年陸月。緩刑
肆年。
己○○共同連續不具依據法令從事公務之人員之身分而對於依據法令從事公務之人員
，關於違背職務之行為，交付賄賂，累犯，處有期徒刑壹年陸月，併科罰金新台幣伍
拾萬元，罰金如易服勞役，以罰金總額與陸個月之日數比例折算，褫奪公權壹年陸月
。
    事  實
一、乙○○、丑○○均係台灣台北看守所戒護課管理員，依看守所組織條例第三條第
    八款規定，負責關於接見、發受書信及送入物品之處理事項；甲○○係台灣台北
    監獄戒護科管理員，依監獄組織條例第七條第八款規定，掌理關於接見、發售書
    信及送入物品之處理事項，均係依據法令從事公務之人員。壬○○前因偽造國際
    票券金融股份有限公司有價證券等案件，於民國八十四年八月四日至八十八年四
    月二十二日羈押於台灣台北看守所孝一舍，嗣經台灣高等法院判處有期徒刑十三
    年，罰金新台幣（下同）十億元，褫奪公權十年確定，於八十八年四月二十三日
    入台灣台北監獄執行，在監所期間仍策劃成立油品公司。己○○（原名庚○○）
    前因傷害案件，經台灣高等法院於八十六年三月二十日判處有期徒刑二年八月確
    定，並於八十六年五月二十九日執行完畢，曾因該案自八十五年二月七日起至同
    年三月八日羈押台灣台北看守所孝一舍，壬○○要約其擔任上開籌畫成立中之油
    品公司總經理。辛○○為壬○○之胞妹。王聰明為執業律師，於前開偽造國際票
    券金融股份有限公司有價證券案件中擔任壬○○未婚妻溫怡君之辯護人，壬○○
    要約其擔任上開油品公司之法律顧問。上開七人均明知依羈押法第三十八條及監
    獄行刑法第六十六條之規定，刑事被告或受刑人發受書信須由監獄長官檢閱之，
    如認為有妨害監獄紀律之虞，受刑人發信者，得敘明理由，令其刪除後再行發出
    ，受刑人收信者，得述明其理由，逕予刪除再行收受。
（一）詎乙○○竟基於對違背職務行為而收受賄賂之概括犯意，自八十六年六月下旬
      某日起至八十八年三月間某日止，利用擔任台北看守所孝一舍日間管理員，負
      責該舍房羈押刑事被告之管理、戒護及教化之便，連續將羈押於該所孝一舍囚
      房之刑事被告壬○○所書寫之書信（內容多與討論油品公司之成立有關），未
      經監獄長官檢閱，多次在台北市○○路○段美商喬治亞人壽公司（下稱喬治亞
      公司）辛○○工作地點、台北縣三重市○○○路八巷三弄四號辛○○住處等地
      ，交予壬○○指定之辛○○；或在台北市○○○路東光百貨隔壁騎樓、伊通街
      雞家莊餐廳門口、和平東路二段十六號旁巷口附近等地，交予壬○○指定之己○○；或在台北市○○○路等地交予壬○○指定之張定安、林舜孝。而壬○○
      、辛○○、己○○三人則基於對依據法令從事公務人員，關於違背職務行為交
      付賄賂之概括犯意聯絡，由辛○○、己○○自乙○○處取得壬○○之書信後，
      分別依壬○○信中指示，於上開收信地點，辛○○自八十七年初某日起至八十
      八年一月五日止，連續多次交付現金賄款予乙○○，總計十六萬六千元，己○○則自八十七年年初至年末，連續五次交付現金賄款共計十萬元，作為乙○○
      違背職務為壬○○傳遞書信之對價，乙○○因而收受賄款總計二十六萬六千元
      。乙○○又承上開概括之犯意，自八十七年一月七日起至同年四月二十二日止
      ，在台灣台北看守所孝一舍壬○○囚房前，與亦基於同前概括犯意之壬○○約
      定，由壬○○提供資金並利用其在台灣台北看守所羈押期間閱讀書報雜誌所得
      之資訊負責選擇股票買賣，由承上開概括犯意之辛○○將壬○○向子○○等人
      取得之資金委由不知情之元大證券股份有限公司土城分公司（下稱元大證券土
      城分公司）營業員丁○○存入不知情之癸○○所有在世華聯合商業銀行股份有
      限公司土城分公司（下稱世華銀行土城分公司）帳號00000000000
      號帳戶內，並利用廖惠玲在元大證券土城分公司帳號為七之○○五九三之一號
      證券戶作為股票交易及交割帳戶，乙○○則於每日股市開市前至壬○○舍房前
      ，由壬○○告以當日以何一價格買進或賣出股票股別張數，再由乙○○利用該
      所孝一舍旁之公共電話，向不知情之元大證券股份有限公司土城分公司（下稱
      元大證券土城分公司）營業員丁○○下單後，再由乙○○打電話與丁○○確認
      是否成交，並於每月月初前往元大證券土城分公司向丁○○索取每月交易明細
      表交予辛○○對帳之方式，在獄中從事股票交易，期約由乙○○就股票交易所
      得之利潤抽取一成作為對價，嗣因壬○○未在股市獲利，而未交付對價予乙○○。乙○○於偵查中自白並自動繳交全部所得財物二十六萬六千元，壬○○、
      辛○○於偵審中，己○○於偵查中自白上開犯行。
（二）丑○○基於違背職務行為收受賄賂之概括犯意，自八十七年十二月間某日起至
      八十八年四月十二日（起訴書誤植為二十二日）止，趁擔任台灣台北看守所孝
      一舍夜間管理員，負責該舍羈押刑事被告之管理、戒護及教化之便，利用以自
      己名義於八十七年十二月十七日向中壢郵局環北支局租用中壢郵政第二十六之
      二十四號信箱，作為壬○○與外界書信聯絡之管道，連續將壬○○所書寫之書
      信或剪報資料（內容多與討論油品公司之成立有關），未經監獄長官檢閱，分
      別在台北市辛○○工作之喬治亞公司附近、台北市○○路九號九樓王聰明律師
      事務所附近，將信件或剪報資料委由不知名且不知情之路人依地址其所述詳細
      地址交予壬○○指定之辛○○、王聰明律師，丑○○則在原地等候路人轉交辛○○、王聰明律師依壬○○信件所交付之款項，並將辛○○等人寄至上開信箱
      之信件，未經監獄長官檢閱直接交予壬○○；而壬○○、辛○○間、壬○○與
      王聰明間則分別基於對依據法令從事公務之人員關於違背職務行為交付賄賂之
      概括犯意聯絡，由辛○○、王聰明自丑○○所委託之不知名路人處取得壬○○
      書信及剪報資料後，分別依壬○○信中指示，辛○○於八十八年四月十二日於
      上開收件地點交付賄款現金五萬元予丑○○委託之路人，王聰明則除將賄款五
      萬元匯入丑○○所指定之不詳年籍姓名之蔡姓友人帳戶內外，並於上開收件地
      點前後二次各交付賄款現金五萬元予丑○○委託之路人，路人則將所取得之款
      項轉交丑○○，作為丑○○違背職務為壬○○傳遞書信資料之對價，總計丑○○取得二十萬元賄款，丑○○則於每次委由路人取得現金後，取出部分款項交
      與路人作為酬庸。丑○○於偵查中自白並自動繳交全部所得財物二十萬元，壬○○、辛○○於偵審中自白上開犯行。
（三）甲○○亦基於違背職務之行為收受賄賂之概括犯意，利用擔任台灣台北監獄第
      二工廠管理員，負責該工廠受刑人之管理、戒護或教化之便，連續自八十八年
      六月四日起至十月間某日止，將壬○○在台灣台北監獄所書寫之書信，未經監
      獄長官檢閱，在台北市喬志亞公司附近、桃園縣桃園火車站附近交予壬○○所
      指定之辛○○，而壬○○、辛○○二人則承上開對依據法令從事公務之人員關
      於違背職務之行為交付賄賂之概括犯意聯絡，由辛○○自甲○○處取得壬○○
      所書寫之信件後，依壬○○信中指示，連續在上開地點交付賄款，八十八年六
      月十八日、八月二十一日、十月間某日各五萬元、二萬元、六萬元，總計十三
      萬元，作為甲○○幫壬○○違法傳送書信之對價。甲○○於偵查中自白並自動
      繳交全部所得財物十三萬元，壬○○、辛○○於偵審中自白上開犯行。
二、案經台灣桃園地方法院檢察署檢察官自動檢舉暨由法務部調查局北部地區機動工
    作組報請該署檢察官偵查起訴暨台灣板橋地方法院檢察署移送併辦。
    理  由
一、證據部分：
    訊之被告乙○○、丑○○、甲○○、辛○○均自白右揭犯行不諱，而被告壬○○
    則除否認所交付予被告乙○○、丑○○、甲○○之金錢，與委由其等對外轉交傳
    遞未經監所長官檢閱之信件訊息有對價關係外，餘均坦承之，而被告己○○固坦
    承交付金錢與被告乙○○，然就交付金錢係充為被告乙○○為違背職務行為之對
    價乙節，否認與被告壬○○等人有犯意聯絡云云，經查：
（一）被告乙○○部分：
      右揭事實業據被告乙○○自白，並經被告壬○○、辛○○、己○○一致供述被
      告壬○○確實交付未經監所長官檢閱之信件委由被告乙○○轉交與被告辛○○
      、己○○、訴外人林舜孝、張定安等人，而被告辛○○、己○○則依信件中指
      示給付款項予被告乙○○，被告壬○○復與被告乙○○約定以股票投資利潤一
      成為對價，由被告乙○○傳遞股票買賣訊息予證人丁○○，再由被告辛○○將
      資金委由證人丁○○透過證人癸○○之戶頭買賣股票等情甚詳，證人丁○○則
      指證被告乙○○於八十八年一月七日起至同年四月二十二日止，於上午時分以
      電話聯絡之方式指示如何透過廖惠玲之戶頭買進賣出股票股別、支數等語，證
      人癸○○亦證稱應證人丁○○、被告辛○○之要求提供元大證券土城分公司、
      世華銀行土城分行之戶頭供被告辛○○家人買賣股票等語在卷，互核均相符合
      。此外，復有被告壬○○委由被告乙○○交付予被告辛○○、己○○之信件、
      被告辛○○記載交付賄款數額之筆記本（筆記本內凡記載「王」、「王八蛋」
      字樣者，其下之數額即為被告辛○○所交付予被告乙○○之款項，上開數額總
      計為二十四萬四千元，然其中部分充為被告乙○○母親之奠儀，部分係委請被
      告乙○○轉交與他人，實際交付與被告乙○○者為十六萬六千元，分據被告辛○○、壬○○於審理中供述明確）、元大證券土城分公司客戶癸○○七之00
      00000號帳戶八十七年一月一日至同年六月十日之交易明細表影本、世華
      銀行土城分行客戶癸○○帳號00000000000號帳戶八十七年一月一
      日至同年七月二日存款名細分戶帳影本等件在卷佐證。
（二）被告丑○○部分：
      訊之被告丑○○亦坦承上情不諱，而被告壬○○則供承利用被告丑○○向中壢
      郵局環北支局租用之中壢郵政第二十六之二十四號信箱對外書信聯絡，並委由
      被告丑○○將伊所製作之書信及剪報資料閱交付予被告辛○○、王聰明律師，
      並於書信中交代其等交付款項或匯款予被告丑○○等語，被告辛○○亦稱確於
      八十八年四月十二日依其兄壬○○指示交付五萬元與轉交剪報書信資料之人，
      並於筆記本上記載「4/12某先生50000」等字樣等情，核均與被告丑○○所言
      相符。至於證人王聰明雖一度否認自被告丑○○處取得任何被告壬○○所轉交
      之資料或交付款項與被告丑○○，惟於審理中經本院詰問：「壬○○放在你那
      邊多少錢？」，則答：「有一筆二十五萬元，現在沒有賸了，後來還有一筆十
      萬元，除了律師費用十六萬元以外，其他十九萬中，有一筆補貼我三萬元的電
      腦費用，小安跟楊作瑞（應係梁作瑞之誤）各拿走六萬，其他的可能就是交給
      丑○○了」；問：「為何你會交錢給路人？（被告丑○○稱委託路人送信及收
      款）」，則答：「不是我交付的，是我的事務員交給路人的，我告訴他最近有
      人會來跟我拿錢」；問：「如何知道要給帶資料上去的人多少錢」，則答：「
      我有去監所跟壬○○會面，他有告訴我」（參見本院八十九年十月三日訊問筆
      錄），嗣證人王聰明並自動提出被告壬○○於台灣台北看守所時委託被告丑○○、辛○○等人所交付之油品公司資料扣案，足徵被告丑○○自白受被告壬○○之託交付信件剪報資料予被告辛○○、王聰明，並向其等取得被告壬○○所
      承諾交付之賄款等節，與事實並無不合。此外，復有卷附被告丑○○向中壢郵
      局環北支局租用專用信箱申請書影本、被告辛○○記載賄款數額之筆記本﹑被
      告壬○○委由被告丑○○交付證人王聰明之油品公司成立資料可稽，事證明確
      。
（三）被告甲○○部分：
      被告甲○○迭於偵審中坦承利用利用擔任台灣台北監獄第二工廠管理員之機會
      ，於右揭時地為被告壬○○傳遞未經監所長官檢閱之書信予被告辛○○，並接
      受被告辛○○依信件指示所交付之款項共十三萬元之事實，被告壬○○、辛○○亦供承上情不諱，復有被告辛○○記載交付款項數額之筆記本（筆記本內記
      載「桃主」、「桃主管」項下，即指給付予被告甲○○之款項，其中被告辛○○於八十八年十月間所交付之款項則漏未記載）扣案為憑，其犯行洵堪認定。
（四）被告壬○○、辛○○、己○○部分：
      查被告壬○○、辛○○、己○○均於偵查中自白前揭犯行在卷，核予被告乙○○、丑○○、甲○○自白受被告壬○○之託，將被告壬○○之書信或剪報資料
      ，未經監所長官檢閱，傳遞予被告辛○○、己○○、證人王聰明、訴外人張定
      安、林舜孝等人，並自被告辛○○、己○○、證人王聰明等人處取得賄款之事
      實均無不合。雖被告壬○○於審理中改稱其交付被告乙○○、丑○○、甲○○
      等人金錢，不過係藉此與監所管理員交際，又擔心其等認為無功不受祿，遂委
      由其等轉交信件以安其心，金錢與信件之轉交間並無對價關係云云，而被告己○○亦辯稱雖交付金錢與被告乙○○，然就交付金錢係充為被告乙○○為違背
      職務行為之對價乙事，與被告壬○○並無犯意聯絡云云。惟被告壬○○前因偽
      造國際票券金融股份有限公司有價證券等案件，於八十四年八月四日至八十八
      年四月二十二日羈押於台灣台北看守所孝一舍，嗣經台灣高等法院判處有期徒
      刑十三年，罰金十億元，褫奪公權十年確定，於八十八年四月二十三日入台灣
      台北監獄執行，有台灣高等法院被告全國前案紀錄表及台灣台北看守所八十九
      年七月十一日北所傑戒字第三七六○號函在卷可憑，為重大經濟犯，其資金流
      向自為檢警機關及其債權人國際票券金融股份有限公司等人所密切監控，資以
      求償，而被告壬○○於監所中對外大量書信及剪報資料往來，內容不僅涉及向
      子○○、王邦彥等經濟犯嫌索取安家費，藉以於獄中買賣股票，甚且積極籌組
      成立油品公司等情，不僅有被告壬○○送交被告辛○○、己○○、證人王聰明
      之書信及剪報資料等件附卷佐證，並經被告辛○○、己○○、證人王聰明分別
      承證在案，是被告壬○○藉由私人傳遞訊息，而不願經監所長官檢閱再行發送
      ，自有其現實利害之考量；而被告乙○○、丑○○、甲○○為監所管理員，熟
      知監所關於刑事被告或受刑人書信管制之理由及程序，竟干冒重責為被告壬○○傳遞書信，自係有利可圖。況且被告壬○○於審理中尚且自承：「（問：乙○○為何答應你帶信出去？）他跟己○○早就認識了，而乙○○是我主管，只
      有這個管道可以託他帶信出去，而我在己○○的信中有提到要給乙○○錢，所
      以他答應幫我帶」、「因為後來乙○○說他不作了」、「信很多，怕監所那邊
      通不過，請被告丑○○租信箱，我要他有信幫我寄，每月二萬元」（參見本院
      八十九年五月二十九日訊問筆錄）等語，顯見被告壬○○交付金錢，與被告乙○○、丑○○、甲○○為其傳遞書信、訊息及剪報資料之行為，有其對價關係
      ，至為灼然，被告壬○○所辯交付金錢不過係與監所管理員交際應酬云云，不
      過為臨訟飾卸之詞，實無足採。而被告辛○○為被告壬○○之妹，於監所外未
      經正當管道收受被告壬○○書信，並依其書信內容交付賄款與轉交信件之監所
      管理員乙○○、丑○○、甲○○等，其對於依據法令從事公務之人員，關於違
      背職務之行為，交付賄賂之行為，與被告壬○○有犯意聯絡、行為分擔，亦極
      明確。又被告己○○前因傷害案件，自八十五年二月七日起至同年三月八日羈
      押台灣台北看守所孝一舍，有前開台灣台北看守所函足憑，其於偵審中分別供
      承當時在與被告壬○○同時監禁孝一舍，被告壬○○曾對伊提及要在外面開設
      一家油品公司（加油站）的計畫，希望伊幫他處理這些事情，事後在伊出獄前
      三、四個月（八十六年三、四月間），被告壬○○向伊表示會請台灣台北看守
      所的主管送信送資料給伊，伊則於每次主管送到信時，每月付送信者十萬元（
      參見台灣桃園地方法院檢察署八十八年度他字第二五八○號卷第三頁），且被
      告壬○○並承諾該油品公司由伊擔任總經理（參見本院九十年一月二日審判筆
      錄）等語在卷，足徵被告己○○就被告壬○○藉由行賄監所管理員對外傳遞訊
      息，籌組油品公司，不儘早有謀議，甚且利益均霑；另參酌被告乙○○開口要
      求伊傳信者為被告己○○，而非被告壬○○等情（參見本院八十九年六月二十
      六日訊問筆錄）以觀，被告己○○就行賄被告乙○○為違背職務之行為，與被
      告壬○○確有犯意聯絡，行為分擔，殆無疑義。至於證人王聰明為執業律師，
      於前開偽造國際票券金融股份有限公司有價證券案件中擔任被告壬○○未婚妻
      溫怡君之辯護人，被告壬○○要約其擔任上開油品公司之法律顧問等節，均為
      證人王聰明所不否認，被告丑○○雖稱不認識證人王聰明，然亦迭次指稱前後
      二次受被告壬○○指示送交剪報資料及書信予王聰明律師，伊將資料及書信帶
      往王聰明律師事務所附近，即委由路人將上開資料書信送交王聰明律師事務所
      ，路人於完成任務後亦轉交五萬元現金與伊等情在卷，核予被告壬○○與偵審
      中始終供稱曾寫信指示王聰明律師匯款入被告丑○○所指定之帳戶內，並曾將
      信件係挾帶於剪報資料由被告丑○○攜帶送交，請王聰明律師依信件內容將現
      金交給交付資料的人（見八十八年度他字第二五八○號偵查卷第八十七頁、本
      院八十九年五月二十九日、十月三十日訊問筆錄）等情，要無不合。證人王聰
      明雖始終否認有行賄被告丑○○之行為，但經本院詰問被告壬○○放置於該處
      資金之流向，亦稱：「有一筆二十五萬元，現在沒有賸了，後來還有一筆十萬
      元，除了律師費用十六萬元以外，其他十九萬中，有一筆補貼我三萬元的電腦
      費用，小安跟楊作瑞各拿走六萬，其他的可能就是交給丑○○了」，「（問：
      ）為何你會交錢給路人」「（答：）不是我交付的，是我的事務員交給路人的
      ，我告訴他最近有人會來跟我拿錢」，「（問：）如何知道要給帶資料上去的
      人多少錢」「（答：）我有去監所跟壬○○會面，他有告訴我」等語，則與證
      人丙○○即證人王聰明律師事務所（瑋律法律事務所）之行政助理於本院所證
      述：「（問：）在任職律師事務所期間，有無印象在八十七年的時候有人拿東
      西上來律師事務所給王聰明律師，然後你拿錢給他？」「（答：）是有人拿資
      料過來，但我沒有看，我印象中王律師有交代過我把前交給帶資料的人，但是
      不是這些資料我不確定」，「（問：）你有無權利看資料內容」「（答：）沒
      有」，「（問：）資料交給律師之後你有無自行處置該資料？」「（答：）沒
      有，都是律師交代」等語（參見本院八十九年十月三十日訊問筆錄），並無不
      合，足徵證人王聰明確實收受被告壬○○委託被告丑○○藉由路人所交付之信
      件，並依信件指示交付如數款項。證人王聰明為執業律師，對於羈押法第三十
      八條及監獄行刑法第六十六條關於刑事被告或受刑人發受書信須由監獄長官檢
      閱之，如認為有妨害監獄紀律之虞，受刑人發信者，得敘明理由，令其刪除後
      再行發出，受刑人收信者，得述明其理由，逕予刪除再行收受之規定，自是知
      之甚稔，而其竟能收受被告壬○○未經監所長官檢閱之書信及剪報資料，斷無
      不知管道絕非正當適法，而其收受信件後，復多次依信件指示交付款項與送件
      者，豈有不知該款項與信件之送交有對價關係之理？其就被告壬○○就行賄被
      告丑○○為違背職務行為之作為，有所謀議，並參與其事，殆至明確。此外，
      復有被告壬○○委由被告乙○○交付予被告辛○○、己○○之信件、委由被告
      丑○○交付證人王聰明之油品公司剪報資料，及被告辛○○記載交付賄款數額
      之筆記本、元大證券土城分公司客戶癸○○七之0000000號帳戶八十七
      年一月一日至同年六月十日之交易明細表影本、世華銀行土城分行客戶癸○○
      帳號00000000000號帳戶八十七年一月一日至同年七月二日存款名
      細分戶帳影本、被告丑○○向中壢郵局環北支局租用專用信箱申請書影本等件
      在卷佐證。
  綜上所論，被告乙○○、丑○○、甲○○、壬○○、辛○○、己○○之犯行事證均
  臻明確，堪以認定。
二、論罪科刑部分：
（一）被告乙○○、丑○○、甲○○部分：
      被告乙○○、丑○○均係台灣台北看守所戒護課管理員，依看守所組織條例第
      三條第八款規定，負責關於接見、發受書信及送入物品之處理事項。被告甲○○係台灣台北監獄戒護科管理員，依監獄組織條例第七條第八款規定，掌理關
      於接見、發受書信及送入物品之處理事項，均係依據法令從事公務之人員。又
      依羈押法第三十八條及監獄行刑法第六十六條之規定，刑事被告或受刑人發受
      書信須由監獄長官檢閱之，如認為有妨害監獄紀律之虞，受刑人發信者，得敘
      明理由，令其刪除後再行發出，受刑人收信者，得述明其理由，逕予刪除再行
      收受。是不論刑事被告或受刑人所收發書信之內容是否有妨害監獄紀律之虞，
      被告乙○○、丑○○、甲○○依其職務，均應交由監獄長官檢閱，其等將被告
      壬○○所收發之書信未經監獄長官檢閱擅自傳送，其中被告乙○○並擅自傳遞
      股票買賣交易之訊息予被告壬○○，自係違背職務之行為，其等並因該等違背
      職務之行為而收受賄賂，均犯貪污治罪條例第四條第一項第五款之依據法令從
      事公務之人員，對於違背職務之行為，收受賄賂罪。被告乙○○就違背職務而
      為被告壬○○傳遞股市交易訊息，期約被告壬○○投資股票交易所得一成，亦
      犯同條例第四條第一項第五款之依據法令從事公務人員，對於違背職務之行為
      期約罪。而被告丑○○利用不知情之路人違背職務交付信件並索取賄款，為間
      接正犯。被告乙○○多次犯行，時間緊接、手段相似，顯係基於概括之犯意多
      次觸犯犯罪基本構成要件相同之罪名，應以情節較重之依據法令從事公務人員
      對於違背職務行為收受賄賂行為論以連續犯一罪；被告丑○○、甲○○各多次
      犯行，時間緊接、手段相似，均係基於概括之犯意多次觸犯犯罪構成要件相同
      之罪名，亦皆應論以連續犯一罪。上開被告三人所論連續犯一罪，除法定刑無
      期徒刑部分外，應加重其刑。又上開被告三人均於偵查中自白，並自動繳交全
      部所得財物，有台灣桃園地方法院檢察署扣押物品清單三紙可稽依貪污治罪條
      例第八條第二項前段，均減輕其刑。其刑度先加後減之。
（二）被告壬○○、辛○○、己○○部分：
      被告壬○○、辛○○、己○○不具依據法令從事公務人員之身分，對於依據法
      令從事公務之被告乙○○、丑○○、甲○○，關於違背職務之行為，交付賄賂
      之行為，均犯貪污治罪條例第十一條第二項之罪。又被告壬○○、辛○○對於
      依據法令從事公務之被告乙○○，關於違背職務傳遞股市交易訊息予被告壬○○而期約，亦犯同條例第十一條第二項之對於依據法令從事公務之人員，關於
      違背職務之行為期約罪。公訴人疏未注意被告壬○○、辛○○、己○○三人不
      具依據法令從事公務人員之身分，求科以其等三人為同條例第十一條第一項之
      依據法令從事公務之人員對於依據法令從事公務之人員，關於違背職務之行為
      交付賄賂之罪，起訴法條容有未洽，應予變更。被告壬○○、辛○○、己○○
      就對被告乙○○行賄部分，被告壬○○、辛○○就對被告乙○○期約部分，被
      告壬○○、辛○○；及被告壬○○與王聰明就對被告丑○○行賄部分，被告壬○○、辛○○就對被告甲○○行賄部分，各有犯意聯絡，行為分擔，就該部分
      均應論以共同正犯。公訴人就被告壬○○、王聰明共同對被告丑○○為違背職
      務之行為行賄部分，漏未論以共同正犯，尚有未洽。被告壬○○、辛○○、被
      告壬○○、辛○○上開各該犯行，時間緊接、手段相似，顯係基於概括之犯意
      多次觸犯犯罪基本構成要件相同之罪名，應從一情節較重者論以連續對於依據
      法令從事公務之人員關於違背職務之行為交付賄賂一罪。被告己○○多次犯行
      ，時間緊接、手段相似，顯係基於概括之犯意多次觸犯犯罪構成要件相同之罪
      名，應論以連續犯一罪。上開三名被告所犯連續犯一罪均應加重其刑。又被告
      己○○前因傷害案件，前經台灣高等法院於八十六年三月二十日判處有期徒刑
      二年八月確定，並於八十六年五月二十九日執行完畢，有台灣高等法院被告全
      國前案紀錄表一紙在卷為憑，五年內再犯本件有期徒刑以上之罪，為累犯，依
      法遞加其刑。而被告壬○○、辛○○、己○○三人均於偵查中自白犯行，應依
      貪污治罪條例第十一條第三項後段，減輕其刑，刑度先加後減之。
（三）爰審酌被告乙○○、丑○○、甲○○分別為台灣台北看守所管理員、台灣台北
      監獄管理員，身負管理教化刑事被告及受刑人之責，然竟未能廉潔自持，罔顧
      監所管理規定，長期為受刑人非法傳遞書信訊息，違背職務收受賄賂，不僅破
      壞國家公務員之純潔性，並致使監所管理教化之功能蕩然無存，淪為刑事被告
      及受刑人再度犯罪之溫床，情節重大，其中被告乙○○甚且為被告壬○○在外
      利用人頭戶投資股票買賣，惡性尤重，姑念其等於偵審中均坦承犯行，並繳交
      賄款，深具悔意等一切情狀，分就被告乙○○、丑○○、甲○○量處如主文所
      示之刑，並諭知褫奪公權期間，以示懲儆。而被告壬○○因偽造國際票券金融
      股份有限公司有價證券案而經羈押，並經判決科刑確定執行，為重大經濟罪犯
      ，於監所內猶不知悛悔，甚且變本加厲，利用其經濟上之優勢破壞官箴，長期
      連續誘使多名公務員違背職務為其違法傳遞書信，藉以遂行在監所內違法從事
      經濟活動之目的，影響國民對於公務員之信賴至鉅，惡性甚深；被告辛○○、
      己○○於監所外收受信件交付賄款，與監所內之被告壬○○同流合污，裡應外
      合，亦極可議，且被告己○○出於油品公司總經理職銜利誘之動機，即而與被
      告壬○○同謀敗壞國家公務員廉潔風氣，足見其漠視國家法令尊嚴等一切情狀
      ，分別量處被告壬○○、辛○○、己○○如主文所示之主刑及罰金刑（被告壬○○、己○○部分），並就罰金刑部分諭知如易服勞役之折算標準，併宣告褫
      奪公權期間。又被告辛○○前未曾受有期徒刑以上刑之宣告，有台灣高等法院
      被告全國前案紀錄表可按，經此科刑教訓，當已知所警惕，且被告辛○○與被
      告壬○○誼屬至親，於其兄身現囹圄之際，不忍拒絕其委託而違法行賄，固屬
      不該，其情仍有可憫，況且其於偵審中始終自白犯行，足見悔意，目前並有正
      當工作，有喬治亞公司之在職證明書一紙足稽，社會適應良好，應無再犯之虞
      ，本院認所科之刑以暫不執行為適當，並予宣告緩刑四年，期以自新。至於被
      告乙○○、丑○○、甲○○所收受之賄款各為二十六萬六千元、二十萬元、十
      三萬元，均為其等犯貪污治罪條例第四條第一項第五款為所得財物，應依同條
      例第十條第一項宣告沒收，又上開所得財物均據其等自動繳交，毋庸再為追徵
      追繳或以其財產抵償之諭知，附此敘明。
四、公訴意旨另稱：被告乙○○基於對違背職務行為而收受賄賂之概括犯意，自八十
    六年四月間某日起至同年六月下旬某日止，連續將羈押於台灣台北看守所孝一舍
    囚房之刑事被告壬○○所書寫之書信，未經監獄長官檢閱，多次在台北市等地交
    付與被告壬○○指定之被告辛○○、己○○等人，藉以取得賄款。被告甲○○亦
    基於違背職務之行為收受賄賂之概括犯意，連續自八十八年十月間某日起至同年
    十二月間某日止，將被告壬○○在台灣台北監獄所書寫之書信，未經監獄長官檢
    閱，在台北市等地交予被告壬○○所指定之被告辛○○，藉以取得賄款。因認被
    告乙○○、甲○○涉有貪污治罪條例第四條第一項第五款之依據法令從事公務之
    人員對於違背職務之行為收受賄賂罪嫌，與本案前開論科部分有連續犯裁判上一
    罪關係。惟查，公訴人上開關於被告乙○○犯罪起始時間，及被告甲○○犯罪最
    後時點之認定，核與被告乙○○、甲○○，及送交書信、賄款之被告壬○○、辛○○、己○○等人於審判中所一致供述者並不相符，且被告乙○○係自八十六年
    五月十三日起始擔任台灣台北看守所孝一舍之管理員，有台灣台北看守所八十九
    年一月十一日北所傑戒字第三七六○號函在卷可憑，於此之前當無從利用擔任羈
    押被告壬○○之管理員之機會為被告壬○○送交信件並收受賄款，而本案係經報
    紙媒體披露台北監獄弊端，台灣桃園地方法院檢察署自八十八年十二月間起分案
    偵察，有該署八十八年度他字第二五八○號卷證資料可稽，衡情被告甲○○亦不
    至於該時段有上開犯罪行為，是公訴人所指被告乙○○、甲○○於前揭時段有犯
    罪行為，尚屬不能證明，惟公訴人既認被告乙○○、甲○○所涉上開犯嫌與本院
    所論罪科刑者有裁判上一罪關係，爰不另為無罪之諭知。
五、至於證人王聰明涉與被告壬○○共犯貪污治罪條例第十條第一項第一款之罪嫌，
    未經公訴人起訴，與本案復無同一事實之關係，基於不告不理之原則，自非本院
    所得審究，應由有權偵查機關另行偵處，特此指明。
六、據上論斷，依刑事訴訟法第二百九十九條第一項前段、第三百條，貪污治罪條例
    第二條前段、第三條、第四條第一項第五款、第十一條第一項、第二項、第三項
    後段、第八條第二項、第十條第一項、第十七條，刑法第十一條前段、第二十八
    條、第五十六條，第四十二條第三項、第三十七條第三項、第七十四條第一款，
    罰金罰鍰提高標準條例第二條，判決如主文。
本案經檢察官許炳文到庭執行職務。
中        華        民        國    九十    年    一    月    十六      日
                               台灣桃園地方法院刑事第五庭
                                          法  官  楊  得  君
右正本證明與原本無異。
如不服本判決，應於判決送達後十日內向本院提出上訴狀( 應附繕本 )，上訴於臺灣
高等法院。
                                          書記官  簡  慧  瑛
中        華        民        國    九十    年   一     月    十六      日
附論罪科刑依據之法條：
貪污治罪條例第四條：
有下列行為之一者，處無期徒刑或十年以上有期徒刑，得併科新台幣一億元以下罰金
：
一、竊取或侵占公用或公有器材、財物者。
二、藉勢或藉端勒索、勒徵、強占或強募財物者。
三、建築或經辦公用工程或購辦公用器材、物品，浮報價額、數量、收取回扣或有其
    他舞弊情事者。
四、以公用運輸工具裝運違禁物品或漏稅物品者。
五、對於違背職務之行為，要求、期約或收受賄賂或其他不正利益者。
貪污治罪條例第十一條：
對於第二條人員，關於違背職務之行為，行求、期約或交付賄賂或其他不正利益者，
處一年以上七年以下有期徒刑，得併科新台幣三百萬元以下罰金。
不具第二條人員之身分，而犯前項之罪者，亦同。
犯前二項之罪而自首者，免除其刑；在偵查或審判中自首者，減輕或免除其刑。


司法院資訊處製作；財團法人民間司法改革基金會備份。
